【裁判字號】    94,訴,1535
【裁判日期】    950407
【裁判案由】    損害賠償
【裁判全文】
臺灣臺中地方法院民事判決  94年度訴字第1535號
原      告  丙○○
訴訟代理人  江來盛律師
被      告  丁○○
訴訟代理人  乙○○
上列當事人間請求損害賠償事件，本院於95年3月28日言詞辯論
終結，判決如下：
    主    文
原告之訴及假執行之聲請均駁回。
訴訟費用由原告負擔。
    事實及理由
一、原告主張：被告因積欠台中縣霧峰鄉農會債務無法清償，經
    該農會聲請法院對被告之財產強制執行，兩造乃於民國92年
    間協議就兩造所共有之台中縣霧峰鄉○○○段大里918、919
    、919之3及920地號土地按使用現狀辦理分割後，使被告得
    自行處分其所分得之土地後清償積欠農會之債務，兩造乃簽
    訂共有物分割協議書及同意書後，原告同意本件分割事宜交
    由被告指定之訴外人甲○○代書辦理，兩造當初只係合意按
    現狀辦理共有物分割事宜而已，並無買賣或贈與之情形。不
    料，(一)甲○○竟於92年9月間先將上述918地號土地分割成91
    8及918之18地號土地、將919地號土地分割成919及919之35
    地號土地、將919之3地號土地分割成919之3及919之36地號
    土地後，其中918、919及919之36地號土地分歸原告所有、9
    18之18、919之35及919之3則分歸被告所有；另由原告將所
    分得之上開918、919及919之36地號土地以買賣方式移轉登
    記予被告所有 (依遺產及贈與稅法第5條第6款前段規定，二
    親等以內親屬間財產之買賣以贈與論，並經財政部臺灣省中
    區國稅局大屯稽徵所依同法第20條第1項第5款規定核定免徵
    贈與稅，並自移轉之日起列管5年至97年9月17日止)。(二)嗣
    又於92年11月間將上述918、918之18、919、919之35、919
    之3及919之36等地號土地先合併成1筆918地號土地後；再分
    割成918、918之19、918之20、918之21、918之22、918之23
    等地號土地；另於93年1月間將上述918之23地號土地分割成
    918之23及918之24地號土地。(三)嗣被告陸續於93年及94年間
    申報移轉上開列管之918之19、918之20、918之21、918之23
    及918之24等地號農地，經財政部臺灣省中區國稅局大屯稽
    徵所依同法第20條第1項第5款規定補徵原告贈與稅新台幣(
    下同)216 萬4010元。被告違反兩造間所訂立之共有物分割
    協議書及同意書，未善盡告知義務而有債務不完全給付情形
    ，應就原告遭稅捐機關補徵稅額而受損害負賠償責任，為此
    提起本件訴訟等語。並聲明：(一)被告應給付原告216萬4010
    元及自起訴狀繕本送達翌日即94年7月12日起至清償日止，
    按週年利率5%計算之利息，(二)原告願供擔保請求宣告假執行
    ，(三)訴訟費用由被告負擔。
二、被告則以：當初委任甲○○代書辦理本件分割共有土地手續
    係經兩造同意，被告並無非甲○○辦理不可之要求，且委任
    之初亦有告知甲○○代書希望將來分得土地得以出售償債，
    但甲○○代書並未告知土地列管5年之情形，當知悉原告因
    被告出售分得之土地須另外補繳稅額時曾前往找甲○○代書
    ，林代書亦告知本件只是分割共有物並非買賣，可見，林代
    書在辦理系爭土地分割之初亦不知曉補稅情事，遑論被告如
    何能知悉，被告與原告協議共有物分割事宜並無疏失可言等
    語置辯。並聲明：(一)原告之訴駁回，(二)訴訟費用由原告負擔
    。
三、下列事項為兩造所不爭執，本院採為判決之依據：
  (一)被告因積欠台中縣霧峰鄉農會債務無法清償，經該農會聲請
    法院對於被告之財產強制執行，兩造乃於92年間協議就兩造
    所共有之台中縣霧峰鄉○○○段大里918、919、919之3及92
    0地號等共有土地按使用現狀辦理分割後，使被告得自行處
    分其所分得之土地後清償積欠農會之債務。
  (二)原告所提出如卷(一)第11、12頁之同意書為真正。
  (三)嗣兩造同意就上述共有土地分割事宜委由甲○○代書辦理，
    辦理情形如下：
    1.先於92年9月間將上述918地號土地分割成918及918之18地
      號土地、將919地號土地分割成919及919之35地號土地、
      將919之3地號土地分割成919之3及919之36地號土地後，
      其中918、919及919之36地號土地分歸原告所有、918之18
      、919之35及919之3則分歸被告所有；另由原告將所分得
      之上開918、919及919之36地號土地以買賣方式移轉登記
      予被告所有 (依遺產及贈與稅法第5條第6款前段規定，二
      親等以內親屬間財產之買賣以贈與論，並經財政部臺灣省
      中區國稅局大屯稽徵所依同法第20條第1項第5款規定核定
      免徵贈與稅，並自移轉之日起列管5年至97年9月17日止)
      。
    2.又於92年11月間將上述918、918之18、919、919之35、91
      9之3及919之36等地號土地合併成一筆918地號土地後；再
      分割成918、918之19、918之20、918之21、918之22、918
      之23等地號土地；另於93年1月間又將上述918之23地號土
      地分割成918之23及918之24地號土地。
    3.嗣被告陸續於93年及94年間申報移轉上開列管之918之19
      、918之20、918之21、918之23及918之24等地號農地，經
      稅捐機關 (財政部臺灣省中區國稅局大屯稽徵所)依同法
      第20條第1項第5款規定補徵原告贈與稅216萬4010元。
四、本件爭執要點在於被告與原告合意將兩造共有之土地按現狀
    分割並簽署同意書後，有無未盡盡善良管理人之注意義務而
    構成不完全給付情形？茲說明如下：
  (一)兩造所簽署之同意書主要內容共2條，第1條約定「乙方 (指
    被告)得應將上述土地分割所有事宜善盡事前告知甲方 (指
    原告)義務及經雙方協調並同意後，且甲乙雙方皆須同時在
    場 (當事人無法親自到達者，應委託代理人)始得為土地所
    有權之得喪變更。」、第2條則約定「嗣後若乙方於上述土
    地分割及有關於乙方及甲方所共同持有土地之權益及所有權
    之得、喪變更無善盡告知之義務；且未經甲、乙雙方協議及
    同意，甲方概不承認，其一切行為由乙方負一切法律上責任
    。若甲方有因乙方未善盡告知義務而導致財產上或身分上所
    生之損害，得由乙方及其代理人負一切法律上民、刑事之連
    代責任」等語。而本件有關兩造共有土地之分割、合併、買
    賣等所有權變動情形，均已徵得原告同意訂立書面契約辦理
    等情，已據本院函臺中縣大里地政事務所查明，有該地政事
    務所94年12月16日里地登字第0940016085號函暨所檢附之上
    開土地歷年來辦理分割、合併、所有權移轉、設定相關登記
    案件影本在卷可稽 (卷(二)第5至181頁參照)。是被告就本件
    共有土地如何分割事宜既均已徵得原告同意辦理，此部分行
    為符合同意書約定，尚謂有何不完全給付情形。另本件共有
    土地之分割事宜，既係由兩造共同委由訴外人甲○○代書辦
    理，而原告對於被告辯稱在分割過程中完全不知悉有關列管
    5年乙節，亦不爭執 (卷(二)第230頁參照)，則亦難認為被告
    與原告簽署同意書後有何未善盡事前告知義務之情形，尚不
    得因原告遭稅捐機關補徵稅款遽而推論被告不完全給付。
  (二)又被告辯稱：「當初拿國稅局通知單找林代書，林代書還說
    要拿分割資料給國稅局，表示只是分割不是買賣，可見林代
    書當時也不知道有補稅之情」等語 (卷(二)第240頁參照)，而
    原告亦陳稱：「我們當初收到補稅通知有去找林代書，林代
    書說要我們去打行政訴訟，只是無資金流向，用買賣方式只
    是分割方法之一，他說他無過失，是因為配合被告分割方案
    ，將土地分割較為小塊所致」等語 (卷(二)第240頁參照)，是
    本件如真甲○○代書知悉兩造將於分割土地後出售，而於受
    託辦理分割規畫事宜時未盡注意義務，致被告將分割後之土
    地出售，而使原告遭受稅捐機關補稅之情形，要屬甲○○受
    兩造共同委任後有無善盡受任人責任之問題，尚無轉化成被
    告依據分割協議、同意書有不完全給付情形。
  (三)此外，原告即未再舉何證據證明被告對於與原告成立之分割
    協議、同意書內容，有何不完全給付情形，其遽而主張被告
    不完全給付應負損害賠償責任，請求被告給付216萬4010元
    及自起訴狀繕本送達翌日即94年7月12日起至清償日止，按
    週年利率5%計算之利息，於法未洽，應予駁回。又原告之訴
    既無理由而應予駁回，其假執行之聲請即失所附麗，應併予
    駁回。
五、訴訟費用負擔之依據：民事訴訟法第78條。
中    華    民    國    95    年    4     月    7     日
                  民事第一庭    法  官  王永春
正本係照原本作成。
如對本判決上訴，須於判決送達後20日內向本院提出上訴狀。
中    華    民    國    95    年    4     月    7     日
                                書記官


司法院資訊處製作；財團法人民間司法改革基金會備份。
